【裁判字號】    97,上訴,17
【裁判日期】    970129
【裁判案由】    搶奪
【裁判全文】
臺灣高等法院臺中分院刑事判決          97年度上訴字第17號
上  訴 人  臺灣臺中地方法院檢察署檢察官
被     告  丙○○
上列上訴人因被告犯搶奪案件，不服臺灣臺中地方法院96年度訴
字第22 27號中華民國96年11月6日第一審判決（起訴案號：台灣
台中地方法院檢察署96年度偵字第5234號），提起上訴，本院判
決如下：
    主  文
上訴駁回。
    理      由
一、本案經本院審理結果，認被告丙○○被訴搶奪犯行係屬不能
    證明，其證據及理由，業據第一審判決書理由欄記載甚詳，
    爰引用之（如附件）。原審以不能證明被告犯罪，而依刑事
    訴訟法第三百零一條第一項規定，諭知無罪之判決，經核認
    事用法，並無不合，檢察官上訴意旨雖猶謂「原審既認證人
    乙○○於警詢時之證述，距事發之際較近，較為可採，自應
    以之為認定事實之依據，又騎車之人如下手行搶，倘被害人
    抓緊皮包或稍有反抗，該機車極易摔倒職是下手行搶之人率
    皆為後至之人，證人於偵查中及審理時證稱係騎車之人下手
    行搶等語，顯與常情不符，反觀證人於警詢所述之情形較與
    常衡相符，自可憑信。再者，證人乙○○於偵訊時明確指認
    被告，雖嗣後於審理時陳稱在警詢時係因員警之誘導而指認
    被告，惟是否有誤導指認之情形，亦宜傳訊承辦員警訊明，
    不能遽依證人事後之證述即認確有該情事，況證人在被告面
    前有可能會因有所顧慮，此部分實有再行確認之必要。原審
    竟以告訴人指訴過程有先後不一，即遽認全不可採，而判決
    無罪，稍嫌速斷。」云云。
二、經查(一)證人即被害人乙○○先於警詢時證述：下手行搶之人
    ，係後座之人云云，復於偵查中及原審審理時證述：下手搶
    奪之人為前座駕駛人云云，前後陳述差異完全不同，顯有極
    大瑕疵，而按被害人之陳述如無瑕疵，且就其他方面調查又
    與事實相符，固足採為科刑之基礎，倘其陳述尚有瑕疵，遽
    採為論罪科刑之根據，即難認為適法（最高法院九十一年台
    上字第三０九九號著有判例可稽），則證人即被害人乙○○
    之證述，自已難採為被告不利之証據。(二)又按刑事訴訟實務
    上對人之指認，乃由被害人或目擊證人指出實行犯罪行為之
    人，性質上屬供述證據。指認之正確性常受指認人本身觀察
    力、記憶力及真誠程度等因素所影響，考諸刑事訴訟法第一
    百五十九條之一至第一百五十九條之三規定被告以外之人所
    為審判外之陳述，須有可信之情況，始得作為證據之趣旨，
    是如何由指認人為適當正確之指認，應視個案之具體情況定
    之。案發後之初次指認，無論係於司法警察（官）調查或檢
    察官偵查中所為，對案件偵查之方向甚或審判心證之形成，
    常有重大之影響，自當力求慎重無訛，故除被告或犯罪嫌疑
    人係社會（地區）知名人士、與指認人熟識之人、現行犯、
    準現行犯或具顯著特徵、曾與指認人長期且近距接觸或其他
    無誤認之虞者，得單獨供指認外，皆應依訴訟制度健全國家
    之例，以「真人列隊指認」方式為之，不宜由單獨一人，或
    僅提供單一照片或陳舊相片，以供指認，更不得予以任何暗
    示、誘導，否則其踐行之指認程序即非適法，難認已具備傳
    聞法則例外之可信性要件。（最高法院九十五年台上字第
    3954 號判決參照）本件證人乙○○於原審審理時已結證供
    明「在警察局指認時，警察先拿好幾個人照片的指認嫌犯紀
    錄表給伊，伊就仔細看，警察就指著編號五的照片（按即被
    告之照片），問伊說是不是這個人，說手機就是在他家中找
    到的，是他媽媽在使用，他媽媽說是他兒子拿給他的，警察
    還沒有跟伊說時，伊還認不出來，因為伊沒有戴眼鏡，伊認
    為不太像，但警察說就是在那個人家裏找到手機；在偵查中
    伊指認被告係因伊記得下手搶奪之人的臉圓圓的，戴眼鏡，
    而被告臉也圓圓的，戴眼鏡伊才指認係被告，但是否是被告
    ，伊也不確定」等語。是依證人乙○○上開証述，其於警詢
    時所為之指認，踐行之指認程序尚非適法，且顯係受員警之
    誘導，亦無足作為被告犯搶奪罪之証據。(三)又被告丙○○交
    付被害人之手機予證人即其母邱黃月春之時間，係於九十五
    年十一月間，距被害人乙○○遭搶奪之時間，已有一段時間
    ，亦難以被告持有贓物之時間，據以推認被告有搶奪之犯行
    ，復參酌被告提出之證人周國華寫予第三人林傳傑之信件中
    ，證人周國華有暗示被告應承認收受贓物，亦難以證人周國
    華之證述，作為被告不利之認定，並均經原審法院已詳敘其
    理由。(四)綜上，本件查無其他「直接、積極、明確」之證據
    ，尚難認定被告有搶奪之犯行。原判決因而認被告之犯罪即
    屬不能證明，依法應為諭知無罪之判決，於法並無不合。公
    訴人上訴認應就被告予以論罪科刑，而指摘原判決不當，為
    無理由，應予駁回。至於被告是否另涉有贓物罪嫌，宜由檢
    察官另行依法偵辦。
三、據上論斷，應依刑事訴訟法第三百七十三條、第三百六十八
    條，判決如主文。
本案經檢察官甲○○到庭執行職務。
中    華    民    國    97    年    1     月    29    日
            刑事第二庭    審判長法  官  李  璋  鵬
                                法  官  胡  忠  文
                                法  官  蕭  錦  鍾
上列正本證明與原本無異。
檢察官得上訴。
被告不得上訴。
如不服本判決應於收受本判決後10日內向本院提出上訴書狀，其
未敘述上訴理由者，並得於提起上訴後10日內向本院補提理由書
狀（均須按他造當事人之人數附繕本）「切勿逕送上級法院」。
                                書記官  蕭  訓  慧
中    華    民    國    97    年    1     月    30    日


司法院資訊處製作；財團法人民間司法改革基金會備份。
